臺灣板橋地方法院民事裁定　　　　　　　 100年度聲字第61號
異　議　人　陳明子
　　　　　　陳君鑄
　　　　　　陳明曲
　　　　　　陳君房
　　　　　　陳君池
　　　　　　陳松彥
　　　　　　陳君雨
　　　　　　鄭　火
　　　　　　鄭　禮
　　　　　　鄭信輝
　　　　　　鄭彩雲
　　　　　　鄭　碧
　　　　　　鄭　進
　　　　　　鄭振通
　　　　　　許鄭幼
　　　　　　鄭承玫
　　　　　　鄭嘉將
　　　　　　鄭嘉郎
　　　　　　鄭嘉仁
　　　　　　鄭美婉
　　　　　　鄭美秀
　　　　　　陳再興
　　　　　　陳居山
　　　　　　陳美鳳
　　　　　　陳大福
　　　　　　陳添旺
　　　　　　陳榮洽
　　　　　　陳立威
　　　　　　陳立柏
　　　　　　葉郁英
　　　　　　陳君恩
　　　　　　陳財利
　　　　　　陳君順
　　　　　　陳秀真
　　　　　　陳林月鳳
　　　　　　陳武龍
　　　　　　黃陳秀蘭
　　　　　　林陳秀美
　　　　　　陳秀玉
　　　　　　陳君喜
　　　　　　陳逢時
　　　　　　陳土龍
　　　　　　陳君明
　　　　　　陳君聰
　　　　　　陳君保
　　　　　　林炳煌
　　　　　　陳應祥
　　　　　　陳朝宗
　　　　　　林炳南
　　　　　　陳秀絨
　　　　　　陳歆怡
　　　　　　鄭　三
　　　　　　鄭秀吉
　　　　　　鄭信忠
　　　　　　鄭國雄
　　　　　　鄭　楓
　　　　　　鄭明和
　　　　　　曾陳惠
　　　　　　陳豐助即陳豊助）.
　　　　　　陳美足
　　　　　　陳　圓
　　　　　　陳君進
　　　　　　陳文雄
　　　　　　蔡英敏
　　　　　　蔡欣蓉
　　　　　　蔡欣怡
　　　　　　蔡麗雪
　　　　　　李季薇
　　　　　　簡婉容即簡琬容）.
　　　　　　鄭　助
　　　　　　鄭　文
　　　　　　鄭肇福
　　　　　　鄭雅禎
　　　　　　陳鄭素
　　　　　　林鄭金蓮
　　　　　　王鄭阿粉
　　　　　　鄭清田
　　　　　　鄭　勇
　　　　　　鄭忠晴
　　　　　　鄭月女
　　　　　　鄭德勝
　　　　　　蔡鄭月新
　　　　　　鄭美月
　　　　　　鄭菜燕
　　　　　　鄭麗香
　　　　　　陳鄭麗霜
　　　　　　王榮賓
　　　　　　鄭富業
　　　　　　王珞璇
　　　　　　王韋茜
　　　　　　鄭堯聰
　　　　　　陳　哖
　　　　　　陳七星　原住台北市○○○路○段391巷23號1樓
　　　　　　陳石定　原住新北市.
　　　　　　鄭三其　原住新北市.
上列異議人對於本院提存所95年度存字第5075號清償提存事件於
民國97年2 月26日所為命提存人取回提存物之處分，聲明異議，
本院裁定如下：
    主  文
異議駁回。
異議程序費用由異議人負擔。
    理  由
一、本件異議意旨略以：本件並無提存法第10條第3 項所規定不
    能補正之情事，原提存人陳玉員固已於民國95年8 月5 日死
    亡，惟依民法第1147、1148條規定，其繼承人同日當然承受
    原提存人陳玉員財產上一切權利義務，無待其繼承人主張，
    而本件提存物亦屬財產上之權利，縱鈞院認應將受提存人名
    義以繼承人名義為之，只須依提存法第10條第3 項但書規定
    命異議人補正陳玉員之繼承系統表即可，原處分未命補正即
    逕予退件要求取回與法未合。又依提存業務說明，亦載明當
    原提存人死亡時，其繼承人應檢附之文件，故原處分就異議
    人得補正之程序逕認不合法而不予受理，並命異議人取回提
    存物實有違誤。且依原處分，異議人取回後仍係補正其繼承
    人資料後重新提送，如此程序與補正無異，僅妨礙行政效率
    且造成人民不便，爰依法聲明異議，請求變更原處分等語。
二、按關係人對於提存所之處分，得於處分通知書送達關係人翌
    日起10日之不變期間內，提出異議；法院認異議為無理由時
    ，應裁定駁回之，提存法第24條第1 項、第25條第1 項後段
    分別定有明文。次按提存所接到提存書後，認為應予提存者
    ，應於提存書載明准予提存之旨，一份留存，一份交還提存
    人。如係清償提存，並應將提存通知書送達受取權人。認為
    程式不合規定或不應提存者，應限期命提存人取回。但其情
    形可以補正者，應定期間先命補正；其逾10年不取回者，提
    存物歸屬國庫。提存所於准許提存後，發現有程式不合規定
    或不應提存者，亦同，提存法第10條第3 項、第4 項定有明
    文，其立法理由謂：「原條文第二項僅就程式不合規定或不
    應提存之情形而為規定應命補正或取回。對程式不合規定命
    補正而不補正者，應如何處理，則漏未規範，爰修正文字為
    「認為程式不合規定或不應提存者，應限期命提存人取回。
    但其情形可以補正者，應定期間先命補正」。又提存所准予
    提存後對提存書所載受取權人為送達，始發現提存程式不合
    規定或有不應提存之情形，例如填報受取權人之記載事項，
    有住居所錯誤、不明確或其他不合規定者，提存所有命提存
    人補正之必要；又受取權人於聲請提存前已死亡，而有命提
    存人取回之情形亦同，爰增列「提存所於准許提存後，發現
    有程式不合規定或不應提存者，亦同」之規定（第四點）。
    對於聲請人已依提存書行使權利，可否再由提存所命取回及
    任由提存人取回提存物，現行法漏未規範，爰增列第四項，
    於提存原因未消滅或受取權人未同意之情形下，提存人須證
    明未依提存之效果行使權利或雖行使權利而已回復原狀，始
    得取回提存物。前所指之受取權人之同意，若受取權人在提
    存前死亡者，得經繼承人全體同意而取回（第五點）。」次
    按民法第6 條規定，人之權利能力，始於出生，終於死亡。
    經查，本件提存人中之陳玉員95年8 月5 日死亡，此有提存
    物受取人陳福助提出之陳玉員死亡除戶謄本一紙在卷可稽，
    堪信為真實。而本件提存日期95年9 月18日、提存人陳明子
    等96人委任林雅嫻為代理人，此有本院95年度存字第5075號
    提存書、委任人陳明子等96人委任林雅嫻為受任人之95年 9
    月15日委任書，在卷可憑。是原提存人陳玉員業於本件聲請
    提存前死亡，按人之權利能力終於死亡，其權利義務因死亡
    而開始繼承，由繼承人承受，故關於遺產之法律行為，自當
    由繼承人為之，被繼承人生前委任之代理人，依民法第 550
    條之規定，其委任關係，除契約另有訂定，或因委任事務之
    性質不能消滅者外，自應歸於消滅（最高法院51年台上字第
    2813號判例意旨參照）。是已死亡之陳玉員自無從為清償提
    存事件之提存人，亦無得委任他人為之，縱其生前委任，依
    上所述，其委任關係亦歸消滅，本件即屬提存法第10條中之
    不合規定或不應提存，而無從補正之事項。提存人縱已為提
    存，法院提存所仍應依同法第10條第4 項規定，限期命提存
    人取回提存物，此與本院提存業務常見問題所指原提存人死
    亡時（即其已合法聲請提存），其繼承人如何取回提存物之
    情形，並不相同。是本院提存所97年2 月26日（95）存字第
    5075號函命異議人依法取回提存物之處分，於法並無不合。
三、另查，本件異議人中陳七星（96年1 月11日死亡）、陳石定
    （96年3 月2日死亡）及鄭三其（95年10月1日死亡）於提出
    本件異議前（100 年3 月10日）已死亡，有渠等之戶籍資料
    影本附卷可憑，此部分異議不合法且無從命補正，應予駁回
    。
四、據上論結：依提存法第25條第1 項後段、非訟事件法第21條
    第2 項、民事訴訟法第78條，裁定如主文。
中    華    民    國   100    年    4     月    28    日
                  民事第二庭   法  官  李行一
以上正本證明與原本無異
如不服本裁定應於送達後10日內向本院提出抗告狀，並應繳納抗
告費新台幣1000元整。
中    華    民    國   100    年    4     月    28    日
                               書記官  蔡於衡